---
title: "Indice brut de la production industrielle : Construction aéronautique et spatiale"
author: "HADDOUCHE Théo, EL BAZ Avner"
date: "`r Sys.Date()`"
output: pdf_document
---

## Introduction

### Librairies

```{r}
library(tseries)
library(readr)
library(forecast)
library(ggplot2)
```

### Import et délimitation du dataset

```{r}

valeurs_mensuelles <- read_delim("sorbe.csv", delim = ";", col_types = cols())
vm <- valeurs_mensuelles[-c(1, 2, 3), ]

colnames(vm) <- c("date","value","code")  
vm <- vm[nrow(vm):1, ]
vm$value <- as.numeric(vm$value)

vm$log <- log(vm$value)
vm$diff <- c(NA,diff(vm$value, lag = 1))
vm$season <-  c(rep(NA, 12), diff(vm$value, lag = 12))
vm$seasonlog <- c(rep(NA, 12), diff(vm$log, lag = 12))

head(vm)
```

## Part I : The Data

1.  What does the chosen series represent ? (sector, potential data processing, logarithmic transformation, etc.)

La série représente la production

2.  Transform the series to make it stationary if necessary (differentiate it, correct the deterministic trend, etc.). Thoroughly justify your choices.

```{r}

serie_ts <- ts(vm$value, start = c(1990, 01), frequency = 12) 

diff_series <- ts(vm$diff, start = c(1990, 02), frequency = 12) 
diff_series <- na.omit(diff_series) 

season_series <- ts(vm$season, start = c(1991, 02), frequency = 12) 
season_series <- na.omit(season_series)

seasonlog_series <- ts(vm$seasonlog, start = c(1991, 02), frequency = 12) 
seasonlog_series <- na.omit(seasonlog_series) 

# Dickey-Fuller Test
adf.test(serie_ts, alternative="stationary")
adf.test(season_series, alternative="stationary")
adf.test(diff_series, alternative="stationary")
adf.test(seasonlog_series, alternative="stationary")
pp.test(diff_series, alternative="stationary")
kpss.test((diff_series))


```

3.  Graphically represent the chosen series before and after transforming it.

```{r}

plot(serie_ts, main="Série Temporelle", xlab="Temps", ylab="Valeur")
plot(diff_series, main="Série Temporelle Différenciée (lag 1)", xlab="Temps", ylab="Valeur")
plot(season_series, main="Série Temporelle Différenciée (lag 12)", xlab="Temps", ylab="Valeur")
plot(seasonlog_series, main="Série Temporelle Différenciée (loglag 12)", xlab="Temps", ylab="Valeur")
```

## Part II : ARMA models

4.  Pick (and justify your choice) an ARMA(p,q) model for your corrected time series Xt. Estimate the model parameters and check its validity.

```{r}

# Définir la disposition des graphiques
par(mfrow=c(1,2), mar=c(5,4,4,2) + 0.1)

# Tracer l'ACF avec un ajustement de l'axe des abscisses
acf(seasonlog_series, main="ACF de diff_series", lag.max = 21, xlab="Lag")


# Tracer le PACF avec un ajustement de l'axe des abscisses
pacf(seasonlog_series, main="PACF de diff_series", lag.max = 21)

# Réinitialiser la disposition des graphiques
par(mfrow=c(1,1))

```

On peut voir que

```{r}
# Charger les bibliothèques nécessaires
library(forecast)

# Définir les valeurs de p et q
p_values <- 0:10
q_values <- 0:10

# Créer une matrice pour stocker les résultats
results <- expand.grid(p = p_values, q = q_values)
results$AIC <- NA
results$BIC <- NA

# Boucle pour ajuster les modèles et calculer AIC & BIC
for (i in 1:nrow(results)) {
  p <- results$p[i]
  q <- results$q[i]  # Utiliser "i" au lieu de "j"
  
  # Ajuster le modèle ARMA(p, q)
  model <- tryCatch(
    arima(diff_series, order = c(p, 0, q)),  # Modèle ARMA sur la série différenciée
    error = function(e) return(NULL)
  )
  
  # Si le modèle est valide, stocker AIC et BIC
  if (!is.null(model)) {
    results$AIC[i] <- model$aic
    results$BIC[i] <- BIC(model)
  }
}



# Afficher le tableau trié par AIC
results <- results[order(results$AIC), ]
print(results)

```

```{r}
ggplot(results, aes(x = factor(p), y = factor(q), fill = AIC)) +
  geom_tile() +
  scale_fill_gradient(low = "lightblue", high = "red") +
  labs(title = "Heatmap de l'AIC pour ARMA(p,q)",
       x = "p (ordre AR)", 
       y = "q (ordre MA)", 
       fill = "AIC") +
  theme_minimal()

ggplot(results, aes(x = factor(p), y = factor(q), fill = BIC)) +
  geom_tile() +
  scale_fill_gradient(low = "lightblue", high = "red") +
  labs(title = "Heatmap du BIC pour ARMA(p,q)",
       x = "p (ordre AR)", 
       y = "q (ordre MA)", 
       fill = "A=BIC") +
  theme_minimal()
```

```{r}
best_model <- auto.arima(seasonlog_series, ic="aic", seasonal = FALSE, approximation = FALSE, trace=TRUE)
summary(best_model)
```

5.  Write the ARIMA(p,d,q) model for the chosen series.

```{r}
modele_arima <- Arima(seasonlog_series, order = c(3, 0, 5))
summary(modele_arima)
```

Tracé des résidus

```{r}
checkresiduals(modele_arima)
```
