---
title: "Indice brut de la production industrielle : Construction aéronautique et spatiale"
author: "HADDOUCHE Théo, EL BAZ Avner"
date: "`r Sys.Date()`"
output: pdf_document
---
## Introduction
### Librairies

```{r}
library(tseries)
library(readr)
library(forecast)
library(ggplot2)
```

### Import et délimitation du dataset

```{r}

valeurs_mensuelles <- read_delim("valeurs_mensuelles.csv", delim = ";", col_types = cols())
vm <- valeurs_mensuelles[-c(1, 2, 3), ]
colnames(vm) <- c("date","value","code")  
vm <- vm[nrow(vm):1, ]
vm$value <- as.numeric(vm$value)
vm$diff <- c(NA,diff(vm$value))

str(vm)

head(vm)
```

## Part I :  The Data
1.  What does the chosen series represent ? (sector, potential data processing, logarithmic transformation, etc.)

La série représente la production

2. Transform the series to make it stationary if necessary (differentiate it, correct the deterministic
trend, etc.). Thoroughly justify your choices.

```{r}
serie_ts <- ts(vm$value, start = c(1990, 01), frequency = 12) 
diff_series <- ts(vm$diff, start = c(1990, 02), frequency = 12) 
diff_series <- na.omit(diff_series) 
# Dickey-Fuller Test
adf.test(serie_ts, alternative="stationary")
adf.test(diff_series, alternative="stationary")
pp.test(diff_series, alternative="stationary")
kpss.test((diff_series))


```

3. Graphically represent the chosen series before and after transforming it.

```{r}

plot(serie_ts, main="Série Temporelle", xlab="Temps", ylab="Valeur")
plot(diff_series, main="Série Temporelle Différenciée", xlab="Temps", ylab="Valeur")
```

## Part II : ARMA models

4. Pick (and justify your choice) an ARMA(p,q) model for your corrected time series Xt. Estimate the model parameters and check its validity.
```{r}
# Calculer l'ACF et le PACF
acf_values <- acf(diff_series, lag.max = 50, plot = FALSE)
pacf_values <- pacf(diff_series, lag.max = 50, plot = FALSE)

# Inspecter la structure de l'objet
str(acf_values)
str(pacf_values)

# Extraire les valeurs d'ACF et de PACF correctement
acf_vals <- acf_values$acf[,,1]  # Ajustez selon la structure réelle
pacf_vals <- pacf_values$acf[,,1]  # Ajustez selon la structure réelle

length_acf <- length(acf_vals)
length_pacf <- length(pacf_vals)

# Créer les DataFrames pour ggplot2
acf_df <- data.frame(Lag = 0:(length_acf - 1), ACF = acf_vals)
pacf_df <- data.frame(Lag = 0:(length_pacf - 1), PACF = pacf_vals)

# Tracer l'ACF avec ggplot2
ggplot(acf_df, aes(x = Lag, y = ACF)) +
  geom_bar(stat = "identity") +
  geom_hline(yintercept = c(-1.96/sqrt(length(diff_series)), 1.96/sqrt(length(diff_series))), linetype="dashed", color="blue") +
  labs(title="ACF de la série différenciée", x="Lag", y="ACF")

# Tracer le PACF avec ggplot2
ggplot(pacf_df, aes(x = Lag, y = PACF)) +
  geom_bar(stat = "identity") +
  geom_hline(yintercept = c(-1.96/sqrt(length(diff_series)), 1.96/sqrt(length(diff_series))), linetype="dashed", color="blue") +
  labs(title="PACF de la série différenciée", x="Lag", y="PACF")

```

```{r}

# Définir la disposition des graphiques
par(mfrow=c(1,2), mar=c(5,4,4,2) + 0.1)

# Tracer l'ACF avec un ajustement de l'axe des abscisses
acf(diff_series, main="ACF de diff_series", lag.max = 21, xlab="Lag")


# Tracer le PACF avec un ajustement de l'axe des abscisses
pacf(diff_series, main="PACF de diff_series", lag.max = 21)

# Réinitialiser la disposition des graphiques
par(mfrow=c(1,1))

```
On peut voir que 


```{r}
# Charger les bibliothèques nécessaires
library(forecast)

# Définir les valeurs de p et q
p_values <- 0:10
q_values <- 0:10

# Créer une matrice pour stocker les résultats
results <- expand.grid(p = p_values, q = q_values)
results$AIC <- NA
results$BIC <- NA

# Boucle pour ajuster les modèles et calculer AIC & BIC
for (i in 1:nrow(results)) {
  p <- results$p[i]
  q <- results$q[i]  # Utiliser "i" au lieu de "j"
  
  # Ajuster le modèle ARMA(p, q)
  model <- tryCatch(
    arima(diff_series, order = c(p, 0, q)),  # Modèle ARMA sur la série différenciée
    error = function(e) return(NULL)
  )
  
  # Si le modèle est valide, stocker AIC et BIC
  if (!is.null(model)) {
    results$AIC[i] <- model$aic
    results$BIC[i] <- BIC(model)
  }
}



# Afficher le tableau trié par AIC
results <- results[order(results$AIC), ]
print(results)

```


```{r}
ggplot(results, aes(x = factor(p), y = factor(q), fill = AIC)) +
  geom_tile() +
  scale_fill_gradient(low = "lightblue", high = "red") +
  labs(title = "Heatmap de l'AIC pour ARMA(p,q)",
       x = "p (ordre AR)", 
       y = "q (ordre MA)", 
       fill = "AIC") +
  theme_minimal()

ggplot(results, aes(x = factor(p), y = factor(q), fill = BIC)) +
  geom_tile() +
  scale_fill_gradient(low = "lightblue", high = "red") +
  labs(title = "Heatmap du BIC pour ARMA(p,q)",
       x = "p (ordre AR)", 
       y = "q (ordre MA)", 
       fill = "A=BIC") +
  theme_minimal()
```


```{r}
best_model <- auto.arima(diff_series, ic="aic", seasonal = FALSE, approximation = FALSE, trace=TRUE)
summary(best_model)
```
5. Write the ARIMA(p,d,q) model for the chosen series.

```{r}
modele_arima <- Arima(serie_ts, order = c(2, 1, 1))
summary(modele_arima)
```

Tracé des résidus

```{r}
checkresiduals(modele_arima)
```

